臺灣高等法院臺南分院民事裁定
110年度抗字第104號
抗  告  人  楊瑞歡  
上列抗告人因與相對人洪榮堂間聲請假扣押事件，對於中華民國
110年3月30日臺灣嘉義地方法院110年度全字第16號所為裁定提
起抗告，本院裁定如下：
    主  文
原裁定廢棄。
相對人假扣押之聲請駁回。
聲請及抗告訴訟費用由相對人負擔。
    理  由
一、抗告人抗告意旨略以：相對人與伊女兒楊珺晴簽訂工程名稱
    為「楊瑞歡新建自宅工程」之承攬契約（下稱系爭承攬契約
    ），由相對人在伊所有嘉義縣○○市○○段○○○段000地號土地（
    下稱系爭土地）上新建農舍，故伊並非系爭承攬契約之當事
    人，亦無隱名由楊珺晴代理簽約之必要。相對人已於民國（
    下同）109年12月23日與楊珺晴達成調解，同意終止系爭承
    攬契約，由楊珺晴給付相對人總計新台幣（下同）68萬元之
    工程款，其餘請求權拋棄。楊珺晴並已給付18萬元訂金，餘
    欠工程款為50萬元，非相對人所主張75萬1,594元。伊非本
    件自宅工程之定作人，則相對人就「請求」及「假扣押之原
    因」均未釋明，原裁定遽准其提供擔保以代釋明，於法顯有
    不合，應予廢棄，並駁回相對人假扣押之聲請等語。
二、按債權人就金錢請求或得易為金錢請求之請求，欲保全強制
    執行者，得聲請假扣押；假扣押非有日後不能強制執行或甚
    難執行之虞者，不得為之；請求及假扣押之原因，應釋明之
    ；前項釋明如有不足，而債權人陳明願供擔保或法院認為適
    當者，法院得定相當之擔保，命供擔保後為假扣押，民事訴
    訟法第522條第1項、第523條第1項、第526條第1項、第2項
    分別定有明文。所謂「請求之原因事實」，即本案請求所由
    發生之原因事實。所謂「假扣押之原因」，指債權人日後有
    不能強制執行或甚難執行之虞，或應在外國為強制執行之情
    形，例如債務人浪費財產，增加負擔，或就其財產為不利益
    之處分，將成為無資力之狀態，或將移住遠地、逃匿無蹤、
    隱匿財產等情事（最高法院19年度抗字第232號裁定意旨參
    照）。又稱「釋明」者，係使法院就某事實之存否，得到「
    大致為正當」之心證，即為已足，與「證明」係當事人提出
    之證據方法，足使法院產生堅強心證，可以確信其主張為真
    實者，尚有不同（最高法院96年度台抗字第585號裁判意旨
    參照）。是債權人就「請求」及「假扣押之原因」均有釋明
    之責，未釋明時，固不得以供擔保代之；惟如已釋明，僅係
    釋明不足，法院始得命債權人供擔保以補釋明之不足。
三、經查：
　⒈相對人主張其對抗告人有上揭承攬報酬債權，而聲請本件假
    扣押，固據其提出之系爭承攬契約書、土地登記謄本、存證
    信函、起訴狀及現場照片為證。然查，起訴狀、現場照片不
    足憑以證明上揭承攬報酬債權存在，再揆諸系爭承攬契約書
    上簽名之當事人欄及存證信函上寄（收）件人欄，均列相對
    人與楊珺晴之姓名，且相對人所施作之建物為獨立所有權之
    不動產，雖在楊珺晴之父親即抗告人所有系爭土地上，但均
    難執此遽為推定「抗告人隱名由楊珺晴代理簽約，抗告人即
    為真正定作人，相對人對抗告人有系爭承攬報酬請求權」之
    事實為真。足見相對人所提出上開證據不足使本院產生大致
    為正當心證，可以確信其此部分主張為真實，自難為本件請
    求原因之釋明。
　⒉相對人就假扣押原因部分，其聲請狀載明「為恐抗告人將所
    有財產搬移隱匿，致日後有不能強制執行或甚難執行之虞，
    ...相對人為保全強制執行，願提供擔保以代釋明」等語（
    見原審卷第11頁），尚非屬假扣押原因之釋明，而非釋明有
    所不足。相對人又未能提出性質上能即時調查之證據以釋明
    確有假扣押原因，縱陳明願供擔保，仍不合於得為假扣押之
    要件。原法院未查，遽准相對人假扣押之聲請，容有未洽。
    抗告意旨指摘原裁定不當，自屬有據，為有理由，爰應由本
    院將原裁定廢棄，並駁回相對人在原法院之聲請。
四、據上論結，本件抗告為有理由，依民事訴訟法第492條、第9
    5條、第78條，裁定如主文。　
中　　華　　民　　國　　110 　年　　6 　　月　　8 　　日
                  民事第六庭    審判長法  官  吳上康

                                      法  官  張季芬

                                      法  官  王浦傑
上為正本係照原本作成。
不得再抗告。
中　　華　　民　　國　　110 　年　　6 　　月　　8 　　日

                                      書記官  蔡曉卿